臺灣高等法院刑事判決　　　　　　96年度上重更(一)字第43號
上　訴　人
即　被　告　甲○○○○○○　A.
　　　　　　　　　　現於臺灣台北看守所(
指定辯護人　黃仕翰律師
上列上訴人因毒品危害防制條例案件，不服臺灣桃園地方法院95
年度重訴字第80號，中華民國95年12月28日第一審判決（起訴案
號：臺灣桃園地方法院檢察署95年度偵字第13187號），提起上
訴，本院判決如下：
    主  文
原判決撤銷。
ＫＨＡＩＲＩＬ　ＡＺＵＡＮ　ＢＩＮ　ＡＢＵ　ＨＡＳＡＮ共
同運輸第一級毒品，處無期徒刑，褫奪公權終身，並於刑之執行
完畢或赦免後，驅逐出境。扣案之第一級毒品海洛因（合計淨重
壹仟佰捌拾壹點貳陸公克，純度百分之陸拾壹點零捌，純質淨
重捌佰肆拾點陸柒公克），沒收銷燬之。盛裝第一級毒品海洛
因之外包裝（包括洗髮精、痱子粉瓶各壹個，總重壹佰陸拾貳點
壹捌公克）、黑色手提行李箱壹個、NOKIA廠牌行動電話壹支（
號碼000-0000000號），均沒收。
    事  實
一、ＫＨＡＩＲＩＬ　ＡＺＵＡＮ　ＢＩＮ　ＡＢＵ　ＨＡＳＡ
    Ｎ（以下簡稱「凱力」）馬來西亞國人，明知海洛因係毒品
    危害防制條例第2條第2項第1款所明定之第一級毒品，不得
    任意持有、運輸，且係行政院依懲治走私條例第二條第四項
    授權公告之「管制物品項目及其數額」所列甲項第四款之管
    制進出口物品，不得私運進口。竟與某年籍姓名不詳綽號「
    阿王」及「阿醒」之成年華人男子，基於共同運輸毒品及私
    運管制物品來台之犯意聯絡，於民國95年6月13日某時許，
    由「阿王」、「阿醒」在泰國曼谷某處，將內裝有第一級毒
    品海洛因（合計淨重1381.26公克，純度61.08％，純質淨重
    843.67公克）且屬渠二人所有之洗髮精、痱子粉各一瓶，置
    於「凱力」所有之隨身黑色手提行李箱內，「阿王」、「阿
    醒」除安排「凱力」來台之住宿外，並交待於入境臺灣後即
    會有人主動聯絡拿取該毒品，復允諾事成即給付馬幣（下同
    ）3,000元為報酬。「凱力」既明知「阿王」、「阿醒」所
    交付之洗髮精、痱子粉各一瓶，其所裝之物為毒品海洛因，
    仍基於共同運輸毒品及私運管制物品來台之犯意聯絡，「凱
    力」旋於翌日即同年月14日中午12 時許，自泰國曼谷搭乘
    中華航空公司CI068號班機於是日下午5時許抵台，並將上開
    盛裝海洛因之洗髮精、痱子粉瓶各1 個置於上開隨身行李箱
    中，以託運之方式運輸入境。嗣於同日下午17時25分許，在
    桃園縣大園鄉中正國際機場第一航廈入境時，為警方及財政
    部台北關稅局人員當場查獲，並扣得如上所述之海洛因（重
    量、純度與外包裝均如上所述）、黑色手提行李箱1只及「
    凱力」所有且備供聯繫運輸毒品之行動電話1支（號碼000-0
    000000號）等物。
二、案經內政部警政署航空警察局移送臺灣桃園地方法院檢察署
    檢察官偵查起訴。
    理  由
一、訊之被告「凱力」矢口否認有何運輸第一級毒品海洛因犯行
    ，辯稱：其並不知道該盛裝海洛因之洗髮精與痱子粉瓶是如
    何被放入其黑色手提行李箱的，其來台灣之目的是為了旅遊
    ，且係與胞弟一同前來台灣，但在機場被抓後就與弟弟失去
    聯絡云云。
二、經查：
  (1)扣案之毒品經送請法務部調查局鑑驗，結果認為含第一級毒
    品海洛因成分（合計淨重1381.26公克，純度61.0 8％，純
    質淨重843.67公克）一節，此有該局95年6月15日調科壹字
    第080011427號鑑定通知書1件在卷可稽，合先敘明。
  (2)被告「凱力」在警詢供稱：「我是13日當天在酒吧喝酒時認
    識的，他們一個叫『阿王』，一個叫『阿醒』... 當天他們
    有問過我是否想賺錢？我回答說好。他們有說要帶東西去台
    灣... 又說我這次去台灣兩三天會有人拿三千馬幣給我...
    台灣的飯店是那兩位華人安排的，飯店錢我不知道是誰付的
    ... 來台灣之後就會有人給我錢，有人會打這支電話（
    000-0000000號）跟我聯絡，給錢...。」等語（見偵卷第6
    頁至第8頁）；嗣於檢察官偵訊時則供稱：「（檢察官）問
    ：那二個華人可有說東西帶到台灣要給何人？（被告）答：
    沒有說要交給何人，二個華人說到了台灣會有人打手機跟我
    接洽... 他們會打000-0000000號給我。（檢察官）問：幫
    二個華人帶東西有無代價？（被告）答：有，三千元馬幣，
    到了台灣再給錢。（檢察官）問：為何要幫二個華人帶東西
    ？（被告）答：因為他們說要給我錢... （檢察官）問：當
    時『阿王』和『阿醒』是如何與你提起該事？（被告）答：
    在泰國的酒吧，他們就問我是否想賺錢，我說好，於是他們
    說若帶東西到台灣就有錢賺。」等語（見偵卷第39頁至第40
    頁及第53頁），堪認被告係因「阿王」和「阿醒」允諾其若
    攜帶扣案之物品到台灣，將會給與被告三千馬幣之報酬，並
    為其安排在台灣之住宿事宜，遂將扣案之毒品海洛因運輸來
    台。又衡諸一般社會常情，若所運送之物品為合法正當，只
    需透過正常的管道寄送即可，又何須以找人運送之方式，並
    約定成功入境後即給與不斐之報酬？而被告為一成熟之成年
    男子，自可認識到所運送之物品顯非正當合法。再者，扣案
    之毒品海洛因價值不貲，依照常理，為免在運送途中受託人
    漫不經心或不慎而有所閃失，以致高價之物品化為烏有，是
    以在託交之前，委託人皆會詳為交代，要求受託人謹慎將事
    ，以及如何接應以運抵目的地，況扣案之第一級毒品海洛因
    含外包裝重逾一點三公斤，且體積不小，對於被告之手提行
    李箱會有一定的加重及佔用空間，被告既可輕易發現行李箱
    有異狀，又豈會未曾聞問或查看？是以，被告於接手該行李
    箱時，其對裡面所裝之物應為市價極高之第一級毒品海洛因
    當已有認識。被告辯稱不知隨身之手提行李箱內被放置扣案
    毒品一情，顯屬卸詞，要不足採。且被告既是事先接受「阿
    王」和「阿醒」以高達馬幣3,000元代價委託，自泰國攜帶
    以皮箱裝之物品入境來台，其對於「阿王」和「阿醒」欲託
    其帶回之物為海洛因，應有認識，仍執意冒險攜帶入境，其
    對犯罪事實明知並有意使其發生，有直接故意至明。
  (3)又被告在原審審理時供述其係第一次來台灣旅遊，沒有預先
    計劃行程，要看台灣地圖並問計程車司機才臨時決定地點等
    情（見原審95年9月28日訊問筆錄第2頁、第3頁，95年11月
    24日準備程序筆錄第3頁、第4頁及95年12月21日審理筆錄第
    10頁、第11頁），惟觀一般海外旅遊之常態，均會於出國前
    對準備前往國家之景點或名勝等資料有所探詢或搜集，預作
    旅遊行程之安排與規劃，不然，亦會委託旅行業者預作行程
    之安排，即便是自助旅行，亦會預先妥善規劃而慎重其事，
    然被告竟捨此而弗為，顯與一般出國旅遊常情相違，其辯稱
    係來台灣旅遊云云，亦不足採。
  (4)被告在原審95年12月21日審理時供述：「（審判長）問：
    你在辦理通關時是否看到的你弟弟？（被告）答：我沒有
    看到。（審判長）問：通關入境後跟你弟弟約在何處碰面
    ？（被告）答：通關後相約在計程車站那邊等。（審判長
    ）問：你被海關跟調查人員逮捕後在偵訊期間，你弟弟是
    否有打電話問你人在哪裡為何還沒有出來？（被告）答：
    沒有... （審判長）問：在偵訊期間是否有跟海關或航警
    局的人員要求能夠開機，以便你弟弟打電話來時能夠聯絡
    ？（被告）答：因為我以為不容許打任何的電話，所以我
    以為也不能開機等我弟弟打電話給我。（審判長）問：誰不
    容許你打電話？（被告）答：我不記得是誰，但他是警方的
    人。（審判長）問：在偵訊期間是否有跟海關或是航警局的
    人員告知你弟弟有跟你一起到臺灣來，而他已經通關，在入
    境廳外的計程車招呼站等你，可否請承辦人員去找你的弟弟
    ，並告知他你被逮捕的事情，以便請你弟弟來輔助或協助？
    （被告）答：我有告知我有跟我弟弟和另幾個華人一起來，
    但我沒有要求去找我的弟弟... （審判長）問：你弟弟隻身
    來台，同行的人又不認識，你又沒有出面，應該會很擔心，
    為何不要求警方去找你的弟弟，讓他放心，或對這件事情為
    一定的協助？（被告）：我曾經說過我弟弟住的飯店的地址
    ，請他們去找，我也以為我弟弟會找同行的馬來西亞人協助
    。（審判長）問：你沒有出面，你弟弟就不管你自己走掉了
    嗎？（被告）答：我被抓的時候很混亂，我沒有想到，而且
    我以為我弟弟一定會到警察局來找我。（審判長）問：你弟
    弟有到警察局去找你嗎？（被告）答：我不知道。（審判長
    ）問：你弟弟都沒有出面，怎麼你弟弟都不管你的死活，你
    們兄弟感情不好嗎？（被告）答：我不知道我弟弟為何不找
    我。」等語（見同日審理筆錄第5頁至第6頁），惟本件迄仍
    未見被告胞弟出面尋找或協助被告，倘如被告所言其與胞弟
    來台旅遊等情為真，何以其胞弟在機場等候被告未著之情況
    下，不曾出面向警方或透過外交單位求助，以找尋失散之胞
    兄？難道被告與胞弟之感情不睦，然被告所供之情又非如此
    ，從而被告供稱係與其胞弟一同來台旅遊云云，即有疑議。
    除非被告之胞弟亦知悉被告運輸毒品遭逮獲之情事，為求自
    保而躲避追緝，故而不曾出面找尋或請求協助。況警方於查
    獲運輸毒品時，通常均會循線追查共犯，而被告之手機既已
    在警方控制之下，當可藉由該手機之通信追查共犯，衡無不
    允許通話之理。被告上開所辯，亦與常情有悖而不足採信。
  (5)再者，被告在原審同日審理時亦供稱：「（審判長）問：你
    來臺灣身上帶了多少錢？（被告）答：我身上帶了三、四千
    元馬幣，還有一張信用卡。（審判長）問：既然你身上還有
    那麼多錢，為何你還要求檢察官幫你把你所買的機票退回，
    換成現金以供你在看守所羈押期間使用？（被告）答：我把
    我身上的三、四千元馬幣交給我弟弟幫我兌換成台幣。...
    （審判長）問：你在臺灣停留期間也不知道要花多少錢，考
    慮到匯率兌換的風險，為何你會將身上全部的馬幣都交給你
    弟弟請他幫你兌換，而非僅先交一部分給他請他兌換，留部
    分的馬幣以待以後再行兌換？（被告）答：我自己身上有留
    幾十元的馬幣還有幾元的泰銖。（審判長）問：為何大部分
    的錢都兌換掉了？（被告）答：因為要在臺灣花費，所以全
    部兌換。... （審判長）問：如果你從馬來西亞到泰國身上
    有帶錢，馬幣要兌換成泰銖才能在泰國使用，這樣子的話，
    依照你剛才所述到臺灣來要把錢都換成台幣的使用方式，照
    理說你到泰國去時早應該把身上的馬幣都兌換成泰銖，所以
    你由泰國再直接轉到臺灣來時，身上所帶的錢應該是一個是
    泰銖，一個是國際通用的美元，怎麼可能又把泰銖換成馬幣
    帶到臺灣來，對此你做何解釋？（被告）答：我在泰國時沒
    有將所有的馬幣換成泰銖，所以我身上會有一部分的馬幣。
    」等語（見同日審理筆錄第7頁、第8頁、第12頁、第13 頁
    ），惟細被告係馬來西亞人，其從馬來西亞前往泰國時，據
    其供稱並未將馬幣全部兌換成泰銖，然何以前來台灣時，要
    將全部之馬幣兌換成台幣，其消費習慣何以有如此差異？況
    被告在台灣並無任何旅遊計劃，將花費多少金錢，亦無從得
    知，被告又何以甘冒萬一用罄而無法返國之風險？被告辯稱
    其帶三、四千元馬幣來台旅遊一節，亦屬違實之詞，不足採
    納。
  (6)至於被告警局所作的筆錄時間是在95年6月14日晚間21時50
    分許，而至地檢署偵訊時間是翌日上午10時40分許，當時被
    告的神智應已是清醒的，其辯稱係在酒醉之情況下製作偵訊
    筆錄，顯屬不符。又通譯人員亦依法具結後為真實的翻譯，
    被告辯稱不知翻譯人員是否真懂得馬來西亞語言云云，亦屬
    輕卸之詞，委不足採。
  (7)被告於本院上訴審準備程序則表示「我要認罪。我知道海洛
    因的事，我是幫忙人家拿海洛因。我是第一次，所以不知道
    事情的嚴重性」（見本院上訴卷第33頁背面）等語，亦顯見
    被告對於運輸海洛因之犯罪事實，確有直接故意至明。
  (8)此外，尚有台北關稅局扣押貨物收據及搜索筆錄（見偵卷第
    29頁）、旅客入出境記錄查詢單1紙（見偵卷第21頁）、被
    告護照影本（見偵卷第36頁）及查獲現場照片共6張（見偵
    卷第18至20頁）在卷可稽。復有如被告與共犯所有如事實欄
    所示之物扣案足佐。事證明確，被告犯行堪以認定。
三、查海洛因係毒品危害防制條例第2條第2項第 1款所列之第一
    級毒品，亦屬行政院依懲治走私條例第2條第4項規定公告之
    甲類管制進出口物品，被告自泰國私運管制進口之第一級毒
    品海洛因進入臺灣。核其所為係犯毒品危害防制條例第4條
    第1項之運輸第一級毒品罪及懲治走私條例第2條第1項之私
    運管制物品進口罪。其持有第一級毒品海洛因之低度行為，
    為運輸毒品之高度行為所吸收，不另論罪。其所犯之前揭二
    罪，與不詳姓名綽號為「阿王」、「阿醒」之成年華人男子
    間，有犯意聯絡及行為分擔，為共同正犯（又刑法業已於94
    年2月2日修正公布，於95年7月1日施行。被告行為時刑法第
    28條原規定：「二人以上共同『實施』犯罪之行為者，皆為
    共同正犯」，被告行為後該條規定修正為：「二人以上共同
    『實行』犯罪之行為者，皆為共同正犯」將舊法之「實施」
    修正為「實行」。刑法第28條之修正，係在排除陰謀共同正
    犯及預備共同正犯，本件係實行共犯，並無不同，應適用修
    正後刑法第28條規定。）。又被告運輸、私運管制進口之毒
    品海洛因來臺，係一行為而觸犯運輸第一級毒品罪及私運管
    制物品進口罪，係屬想像競合犯，應從較重之運輸第一級毒
    品罪處斷，至被告行為後，刑法第55條想像競合犯之規定，
    雖於94年2月2日修正公布，並於95年7月1日施行，增列但書
    規定「但不得科以較輕罪名所定最輕本刑以下之刑」，惟此
    僅係想像競合犯科刑之限制，為法理之明文化，非屬法律之
    變更（參照最高法院95年第8次刑事庭會議決議），自無新
    、舊法比較之問題，又懲治走私條例第2條之規定，雖於95
    年5 月5日修正，將同條第2項之常業犯規定刪除，並將該條
    第3項、第4項規定移列至同條第2項、第3項，於95年5月30
    日公布施行，惟被告所犯之同條第1項之罪，其條項、構成
    要件、刑度均未變更，就涉犯該條項之罪者，並無有利或不
    利之情形，自不生新舊法比較之問題，均附此敘明。至被告
    非法持有第一級毒品海洛因之低度行為應為運輸之高度行為
    所吸收，不另論以持有毒品罪。再者，被告私運管制物品進
    口抵台之犯情，業據檢察官於起訴書之犯罪事實欄載明，自
    屬已起訴，雖檢察官漏引部分應適用之法條，然對已起訴之
    效力究不生影響。
四、原審認被告罪證明確，據予論科，固非無見。惟查被告為馬
    來西亞國人，有護照影本在卷可憑（見偵查卷第36頁），其
    自國外運輸毒品來台販賣，受有期徒刑以上刑之宣告，本院
    認刑之執行完畢或赦免後有將被告驅逐出境之必要，原審未
    予斟酌，自有未當。被告上訴意旨指摘原判決量刑過重云云
    ，雖無理由，惟原審判決既有上開可議之處，自無可維持，
    應由本院將原判決予以撤銷改判。爰審酌被告明知海洛因為
    毒品，危害人體甚鉅，仍為圖牟暴利而干犯法紀，運輸毒品
    海洛因之數量不可謂少，若非遭航警查覺而流入市面，對國
    人身心健康戕害甚鉅，按運輸毒品罪，法定刑為死刑、無期
    徒刑，被告犯罪情節雖重，惟念其尚不及死，乃量處無期徒
    刑，並依刑法第三十七條第一項規定宣告褫奪公權終身（被
    告人行為後刑法第37條第2項有關宣告褫奪公權部分，亦於
    94年1月7日修正公布，並自95年7月1日施行，經比較修正前
    、後之規定，以修正後之規定較有利於被告）。被告為馬來
    西亞國人，併依刑法第九十五條規定，諭知於刑之執行完畢
    或赦免後驅逐出境。扣案之海洛因（合計淨重1381.26公克
    ，純度61.08％，純質淨重843.67公克），屬第一級毒品，
    不問屬於犯人與否，應依毒品危害防制條例第18條第1項前
    段規定諭知沒收銷燬之。至扣案之盛裝毒品外包裝（洗髮精
    、痱子粉瓶各1個，總重162.18公克），係為防範毒品裸露
    、潮濕並便於攜帶，且經鑑定機關就之與本件扣案之海洛因
    分別鑑析其重量，有前揭法務部調查局鑑定通知書可憑，則
    與扣案之海洛因即無不可析離而無法個別宣告沒收之情事（
    最高法院92年度臺上字第6911號判決意旨足參），惟仍屬供
    運輸毒品犯罪所用之物，又各該瓶子既為「阿王」、「阿醒
    」連同內藏之毒品交付，復參酌運輸毒品者，為求事機隱秘
    ，以免人多口雜遂使違法行徑不慎外曝起見，率皆自備需用
    之各類物品，不致假手或借自他人之常情，自堪認扣案之該
    2只瓶子核屬共犯「阿王」、「阿醒」所有，另扣案之黑色
    手提行李箱1個則屬被告所有乙情，此據其於原審審理時承
    明，亦為供運輸毒品犯罪所用之物，上陳各物胥應依毒品危
    害防制條例第19條第1項規定宣告沒收。又扣案之NOKIA廠牌
    行動電話1支（號碼000-0000000號），係屬被告所有且充為
    候待接貨者與之聯絡取毒事宜之用，此經被告供明在卷，當
    屬預備供運毒犯罪所用之物，爰依刑法第38條第1項第2款規
    定，併予諭知沒收。末以被告因遭查獲而未取得約定之報酬
    ，此外復查無被告因運輸第一級毒品而取得任何財物，自無
    毒品危害防制條例第19條第1項有關犯罪所得財物應予沒收
    或追徵價額或以財產抵償規定之適用，附此敘明。
據上論斷，應依刑事訴訟法第三百六十九條第一項前段、第三百
六十四條、第二百九十九條第一項前段、懲治走私條例第二條第
一項、第十一條、毒品危害防制條例第四條第一項、第十八條第
一項前段、第十九條第一項、刑法第十一條前段、第二條第一項
前段、第三十七條第一項、第三十八條第一項第二款、第三項前
段，第九十五條、第二十八條、修正前刑法第五十五條，判決如
主文。
本案經檢察官劉靜婉到庭執行職務。
中　　華　　民　　國　　96　　年　　9 　　月　　18　　日
　　　　　　　　　刑事第八庭審判長法　官  鄭文肅
  　　　　　　　　　　　　　　　　法  官  張明松
        　　　　　　　　　　　　　法  官  蔡光治
以上正本證明與原本無異。
如不服本判決，應於收受送達後十日內向本院提出上訴書狀，其
未敘述上訴之理由者並得於提起上訴後十日內向本院補提理由書
（均須按他造當事人之人數附繕本）。
                                  書記官  陳韋杉
中　　華　　民　　國　　96　　年　　9 　　月　　20　　日
附錄：本案論罪科刑法條全文
懲治走私條例第2條
私運管制物品進口、出口逾公告數額者，處 7 年以下有期徒刑，
得併科新臺幣 3 百萬元以下罰金。
前項之未遂犯罰之。
第 1 項所稱管制物品及其數額，由行政院公告之。
懲治走私條例第11條
走私行為之處罰，海關緝私條例及本條例無規定者，適用刑法或
其他有關法律。
毒品危害防制條例第4條
製造、運輸、販賣第一級毒品者，處死刑或無期徒刑；處無期徒
刑者，得併科新臺幣 1 千萬元以下罰金。
製造、運輸、販賣第二級毒品者，處無期徒刑或 7 年以上有期徒
刑，得併科新臺幣 7 百萬元以下罰金。
製造、運輸、販賣第三級毒品者，處 5 年以上有期徒刑，得併科
新臺幣 5 百萬元以下罰金。
製造、運輸、販賣第四級毒品者，處 3 年以上 10 年以下有期徒
刑，得併科新臺幣 3 百萬元以下罰金。
製造、運輸、販賣專供製造或施用毒品之器具者，處 1 年以上 7
年以下有期徒刑，得併科新臺幣 1 百萬元以下罰金。
前五項之未遂犯罰之。
毒品危害防制條例第18條
查獲之第一、二級毒品及專供製造或施用第一、二級毒品之器具
，不問屬於犯人與否，均沒收銷燬之；查獲之第三、四級毒品及
製造或施用毒品之器具，無正當理由而擅自持有者，均沒入銷燬
之。但合於醫藥、研究或訓練之用者，得不予銷燬。
前項合於醫藥、研究或訓練用毒品或器具之管理辦法，由法務部
會同行政院衛生署定之。
毒品危害防制條例第19條
犯第 4 條至第 9 條、第 12 條、第 13 條或第 14 條第 1 項、
第2項之罪者，其供犯罪所用或因犯罪所得之財物，均沒收之，
如全部或一部不能沒收時，追徵其價額或以其財產抵償之。
為保全前項價額之追徵或以財產抵償，得於必要範圍內扣押其財
產。
犯第 4 條之罪所使用之水、陸、空交通工具沒收之
